臺灣桃園地方法院民事簡易判決
111年度桃簡字第76號
原      告  張卲筠  


訴訟代理人  陳寶珍  
被      告  楊振雄  
上列當事人間請求侵權行為損害賠償事件，原告就本院109年度
桃交簡字第3713號刑事案件提起附帶民事訴訟（109年度桃交簡
附民字第418號），業經本院刑事庭裁定移送前來，本院於民國1
11年9月28日言詞辯論終結，判決如下：
    主    文
一、被告應給付原告新臺幣164,509元，及自民國111年4月13日
    起至清償日止，按週年利率5％計算之利息。
二、原告其餘之訴駁回。
三、訴訟費用（除減縮部分）由被告負擔33％，餘由原告負擔。
四、本判決第一項得假執行。但被告如以新臺幣164,509元為原
    告預供擔保後，得免為假執行。
五、原告其餘假執行之聲請駁回。　　
    事實及理由
壹、程序部分：
    按簡易訴訟之訴狀送達後，原告不得將原訴變更或追加他訴
    ，但擴張或減縮應受判決事項之聲明者，不在此限，民事訴
    訟法第436 條第2 項適用第255條第1項但書第3 款定有明文
    。經查，原告起訴請求：「㈠被告應給付原告新臺幣（下同
    ）1,000,000元，及自起訴狀繕本送達翌日起至清償日止，
    按週年利率5 ％計算之利息。㈡願供擔保，請准宣告假執行」
    （見本院附民字卷第5頁），嗣於民國111年9月28日言詞辯
    論期日變更訴之聲明㈠為：「被告應給付原告504,241元，及
    自起訴狀繕本送達翌日起至清償日止，按週年利率5 ％計算
    之利息」（見本院桃簡字卷二第19頁背面），核為減縮應受
    判決事項之聲明，揆諸上開規定，應予准許。
貳、實體部分：
一、原告主張：被告於109年1月3日14時25分許前某時，騎乘車
    牌號碼000-000號普通重型機車（下稱肇事車輛），沿桃園
    市蘆竹區山菓路71巷由山菓路往油管路2段之方向行駛，於
    同日14時25分許，行經上開山菓路71巷內之轉彎處時，本應
    注意車前狀況，且在行經未劃有分向標線之道路，應減速慢
    行，會車時亦應保持半公尺以上之安全間隔，並隨時採取必
    要之安全措施，竟疏未注意即貿然前行，適有原告騎乘車牌
    號碼000-000號普通重型機車（下稱系爭車輛）自對向駛至
    ，原告亦疏未注意上開情況，兩車因而發生碰撞，致原告受
    有左手第2 、3 、4 、5 指挫擦傷、左小腿撕裂傷約3 公分
    、左手挫瘀傷、左手第三、四掌骨粉碎性骨折及左側下肢皮
    膚膿瘍之傷勢，因此支出醫療費用10,979元、醫材費用667
    元、交通費用4,145元，並受有看護費用99,000元、不能工
    作損失96,554元、勞動能力之減損109,119元及精神慰撫金2
    50,000元之損害，上開金額合計為570,464元，經扣除原告
    已請領之強制汽車責任保險金66,223元後，被告尚應給付原
    告504,241元，爰依民法侵權行為之法律關係提起本件訴訟
    ，請求損害賠償等語，並聲明：㈠被告應給付原告504,241元
    ，及自起訴狀繕本送達翌日起至清償日止，按週年利率5 ％
    計算之利息。㈡願供擔保，請准宣告假執行。
二、被告則以：被告就上開交通事故雖有過失，然原告亦與有過
    失。對於醫療費用10,979元、醫材費用667元均不爭執，然
    就交通費用、看護費用、不能工作損失及勞動能力之減損部
    分，請依法判決。再原告請求之精神慰撫金數額過高，請依
    法酌減等語，資為抗辯。並聲明：㈠原告之訴駁回。㈡願供擔
    保，請准宣告免予假執行。
三、本院得心證之理由：
　㈠按因故意或過失，不法侵害他人之權利者，負損害賠償責任
    。汽車、機車或其他非依軌道行駛之動力車輛，在使用中加
    損害於他人者，駕駛人應賠償因此所生之損害，民法第184
    條第1 項前段、第191 條之2 前段分別定有明文。又汽車行
    駛時，駕駛人應注意車前狀況，並隨時採取必要之安全措施
    ；汽車交會時，應依下列規定：一、在未劃有分向標線之道
    路，應減速慢行；五、會車相互之間隔不得少於半公尺，道
    路交通安全規則第94條第3項、第100條第1項第1款、第5款
    亦分別定有明文。經查，原告主張之上開事實，有道路交通
    事故現場圖、調查報告表㈠、㈡、談話紀錄表、調查筆錄、敏
    盛綜合醫院（下稱敏盛醫院）111年6月13日敏總（醫）字第
    1110003046號函暨病歷資料、診斷證明書、高雄榮民總醫院
    屏東分院（下稱高榮屏東分院）111年5月30日高總屏醫字第
    1110002645號函暨病歷資料、診斷證明書及現場照片等（見
    本院桃簡字卷一第13-20頁、第26-30頁、第35-39頁、第49-
    51頁、第144-185頁）在卷可稽，經核與原告所述大致相符
    ；又參以被告因上開交通事故之過失傷害犯行，經臺灣桃園
    地方檢察署檢察官以109年度調偵字第1823號聲請以簡易判
    決處刑後，由本院刑事庭以109年度桃交簡字第3713號判決
    處被告有期徒刑3月確定在案乙情，亦有上開聲請簡易判決
    處刑書及本院判決書（見本院桃簡字卷一第4-6頁）附卷可
    憑，並為兩造所不爭執（見本院桃簡字卷一第142頁），是
    本院綜合本件調查證據之結果及全辯論意旨，堪信原告之主
    張為真實。
　㈡再原告騎乘系爭車輛行經上開事故地點時，亦疏未注意車前
    狀況及減速慢行，且在會車時亦未保持半公尺以上之安全間
    隔，致兩車發生碰撞等情，為原告所自認（見本院桃簡字卷
    一第105頁，卷二第6頁），堪認原告就上開交通事故之發生
    ，亦與有過失。
　㈢本院考量原告與被告上開各自違反注意義務之情節、迴避事
    故發生之可能性後，認兩造各應負50％之過失責任。從而，
    被告駕駛行為確有過失，且其過失行為與原告所受損害具有
    相當因果關係，是被告應負損害賠償之責。
　㈣損害賠償之金額部分：
　　按不法侵害他人之身體或健康者，對於被害人因此喪失或減
    少勞動能力或增加生活上之需要時，應負損害賠償責任；不
    法侵害他人之身體、健康、名譽、自由、信用、隱私、貞操
    ，或不法侵害其他人格法益而情節重大者，被害人雖非財產
    上之損害，亦得請求賠償相當之金額。民法第193條第1項、
    第195條第1項前段分別定有明文。茲就原告各項請求，分述
    如下：
　⒈醫療費用10,979元及醫材費用667元部分：
    原告因上開交通事故而受有前開傷勢乙情，業經本院認定如
    上，而其因該等傷勢而至敏盛醫院、南崁風澤中醫診所、高
    榮屏東分院就診接受治療，因而支出醫療費用10,979元等情
    ，有敏盛醫院醫療費用收據、風澤中醫診所門診醫療費用收
    據、高榮屏東分院醫療費用收據等（見本院桃簡字卷一第52
    -68頁）附卷為憑，而經本院核算原告上開提出之醫療費用
    收據後，金額應為11,509元，而原告僅請求10,979元，並無
    不利被告之處，被告對此亦未爭執（見本院桃簡字卷一第13
    3頁），則原告此部分對被告之請求，當足採取。又原告為
    治療上開傷勢而至藥局購買醫材用品，因而花費667元乙節
    ，亦有統一發票（見本院桃簡字卷一第69頁）附卷為證，復
    為被告所不爭執（見本院桃簡字卷一第133頁），是原告請
    求被告給付醫材費用667元，亦屬有據。
　⒉交通費用4,145元部分：
　⑴原告主張其因上開傷勢而分別於附表一各編號所示之時間，
    自桃園市蘆竹區、屏東縣內埔鄉中林路之住處至敏盛醫院、
    南崁風澤中醫及高榮屏東分院治療等語（見本院桃簡字卷一
    第48頁、第101-102頁），有前開診斷證明書及費用收據在
    卷可佐；再參以原告所受之傷勢有左小腿撕裂傷約3 公分、
    左手第三、四掌骨粉碎性骨折及左側下肢皮膚膿瘍等，顯見
    其所受之傷害非輕，是原告無法自行駕車而有支出交通費用
    之需，尚非無據。
　⑵當事人已證明受有損害而不能證明其數額或證明顯有重大困
    難者，法院應審酌一切情況，依所得心證定其數額。民事訴
    訟法第222條第2項定有明文。又民事訴訟法第222條第2項規
    定，係以在損害已經被證明，而損害額有不能證明或證明顯
    有重大困難之情形，為避免被害人因訴訟上舉證困難而使其
    實體法上損害賠償權利難以實現所設之規範，俾兼顧當事人
    實體權利與程序利益之保護，其性質上為證明度之降低，而
    非純屬法官之裁量權，法院仍應斟酌當事人所為之陳述及提
    出之證據，綜合全辯論意旨，依照經驗法則及相當性原則就
    損害額為適當之酌定（最高法院103年度台上字第845號判決
    意旨參照）。原告主張其於上開期日共支出交通費用4,145
    元等語（見本院桃簡字卷二第19頁），並提出計程車乘車證
    明及線上車資試算資料（見本院桃簡字卷一第70、109、111
    頁）為憑。本院審酌原告於如附表一各編號所示之時間確有
    回診治療乙情，業據本院認定如上，而原告就其自桃園市蘆
    竹區之住處至敏盛醫院就醫之交通費用部分，有提供部分之
    單據為憑，並以之為其他時間相同地點之交通費用計算依據
    ，本院認尚屬有據。又關於原告自桃園市蘆竹區之住處至南
    崁風澤中醫診所就醫及自屏東縣內埔鄉中林路之住處至高榮
    屏東分院就醫之交通費用部分，原告亦有提出線上車資試算
    資料作為依據，並從中以車資費用額較低者為計算基準，
　　對被告並無不利之處，被告復未具體說明該等計算方式有何
    不當，是以上開線上車資試算作為計算基礎，應屬允當。而
    經本院核算如附表一各編號所示就醫回診之交通費用後，原
    告應得請求被告給付6,445元，而原告僅請求4,145元，乃屬
    其處分權之行使，本院自當尊重，則原告請求被告給付交通
    費用4,145元，核屬有據，應予准許。
　⒊看護費用部分：
　⑴原告發生前開交通事故後，於109年1月3日在敏盛醫院住院，
    並於同日接受復位及鋼釘內固定手術。後於同年月6日出院
    ，住院期間宜專人看護，骨折患肢傷後不可負重，宜休養約
    2個月。嗣於109年2月13日移除鋼釘，門診期間需專人照護
    ，建議宜休養2個月等節，有上開診斷證明書在卷可參，而
    原告雖主張需人看護之期間係自109年1月3日起至同年3月16
    日止，然亦表示僅請求45日等語（見本院桃簡字卷一第141
    頁背面），此復為被告所不爭執（見本院桃簡字卷一第141
    頁背面），則原告上開主張，應屬有據。
　⑵另親屬代為照顧被害人之起居，固係基於親情，但親屬看護
    所付出之勞力並非不能評價為金錢，雖因二者身分關係而免
    除被害人之支付義務，惟此種基於身分關係之恩惠，自不能
    加惠於加害人，故由親屬看護時雖無現實看護費之支付，仍
    應認被害人受有相當於看護費之損害，得向加害人請求賠償
    ，始符公平原則（最高法院99年度台上字第531號民事判決
    意旨參照）。經查，原告因受上開傷勢而於上開45日之期間
    有專人照護之需乙情，業經本院認定如上，而原告於上開期
    間係由親屬進行看護，是原告此部分雖無實際支出看護費用
    ，然揆諸上開說明，此種基於身分關係之恩惠，自不能加惠
    於加害人。而本院審酌一般醫院看護之通常收費標準之全日
    看護費用雖大多為1日2,200元以上，惟照服員之看護費用係
    含有獲利計算之部分，原告既無實際支出看護費用，亦難全
    以照服員之一般薪資採為原告所受之看護費用損害。本院衡
    量親屬照護花費之心力不比照服員少，且原告所受之傷勢為
    左手第三、四掌骨粉碎性骨折及左側下肢皮膚膿瘍等傷勢，
    且多次進出醫院診療，傷情顯非輕微，再酌以看護人力在市
    場上一般之薪資行情等因素後，認以每日2,000元作為計算
    基準，較為妥適。則原告請求被告給付看護費用90,000元（
    計算式：45×2,000＝90,000），應屬有據，而應准許。逾此
    部分之請求，則屬無據，應予駁回。
　⒋不能工作損失96,554元部分：
　　原告於前開交通事故前，係在長榮航勤股份有限公司任職，
    每月薪資為49,095元，日薪約為1636.5元乙節，有薪資證明
    、員工總給明細表及綜合所得稅各類所得資料清單等（見本
    院桃簡字卷一第71-76頁、第113-116頁）附卷可參，並為被
    告所不爭執（見本院桃簡字卷一第133頁背面）。又參以原
    告於109年1月3日接受復位及鋼釘內固定手術後，醫囑即記
    載：骨折患肢傷後不可負重，宜休養約2個月等語，後於109
    年2月13日移除鋼釘，醫囑仍建議宜休養2個月，嗣於109年2
    月24日回診復健時，醫囑仍記載不宜搬重物，宜休養及復健
    治療3個月等情，有前開診斷證明書附卷為證；再參酌原告
    自109年1月3日起至109年3月16日止及109年3月26日均有向
    長榮航勤股份有限公司請假休養乙節，亦有差假資料明細表
    （見本院桃簡字卷二第12頁）存卷可考，核與原告所稱因上
    開傷勢而無法工作等節相符，且原告在上開期間之範圍內僅
    請求59日之不能工作損失，亦無不利被告之處，則原告主張
    其因前開傷勢而於上開期間共休養59天，並請求因系爭交通
    事故不能工作之損失96,554元（計算式：1636.5×59＝96,554
    ，小數點後四捨五入），洵屬有據，應予准許。
　⒌勞動能力之減損部分：
　⑴原告因系爭交通事故而受有左手第三、四掌骨骨折之傷勢乙
    情，業經本院認定如上，而其因上開傷勢而有左手背麻、左
    手較為無力、第三、四指比較不靈活之情，經綜合病患賺錢
    能力、職業及年齡予以調整計算鑑定後，其減少勞動能力程
    度為1%乙情，亦有長庚醫療財團法人林口長庚紀念醫院111
    年8月11日長庚院林字第1110750766號函暨勞動力減損比例
    計算表（見本院桃簡字卷一第194-195頁）在卷可參，則原
    告主張其減少之勞動能力程度為1%乙情，核屬有據。
　⑵按身體或健康受侵害，而減少勞動能力者，其減少及殘存勞
    動能力之價值，應以其能力在通常情形下可能取得之收入為
    標準，即應以其受侵害前之身體健康狀態、教育程度、專門
    技能、社會經驗等方面綜合酌定之（最高法院110年度台上
    字第2340號民事判決參照）。查，原告係74年3月31日出生
    ，於上開交通事故發生時，已年滿34歲，而依勞動基準法第
    54條第1 項第1款規定強制退休年齡為65歲，且原告係請求
    自109年7月4日開始計算，則原告得請求減少勞動能力1%之
    期間，應為109年7月4日起算至其年滿65歲即139年3月31日
    止。而原告每月可受領之薪資為49,095元乙情，業經本院說
    明如上，則以此計算，原告於上開期間喪失勞動能力之損害
    為109,119 元(計算式詳如附表二)，是原告請求被告賠償減
    少勞動力之損失109,119元，為有理由，應予准許。　
　⒍精神慰撫金部分：
　　按不法侵害他人之身體、健康、名譽、自由、信用、隱私、
    貞操，或不法侵害其他人格法益而情節重大者，被害人雖非
    財產上之損害，亦得請求賠償相當之金額，亦為民法第第19
    5 條第1 項前段明定。又慰撫金之多寡，應斟酌雙方之身份
    、地位、資力與加害程度，及其他各種情形核定相當之數額
    ，該金額是否相當，自應依實際加害情形與被害人所受之痛
    苦及雙方之身份、地位、經濟狀況等關係決定之（最高法院
    51年度台上字第223號判例意旨參照）。經查，被告因前開
    過失行為致原告受有上開傷害，則原告受有身體及精神痛苦
    ，堪可認定，是原告依上開規定請求被告賠償慰撫金，自屬
    有據。本院審酌被告上開之過失情節及原告所受傷勢程度，
    兼衡兩造之智識程度、工作情況、家庭經濟狀況（見本院桃
    簡字卷二第19頁背面，個資卷）及現場的撞擊情況（見本院
    桃簡字卷一第16-20頁）等一切情狀，認原告請求被告賠償
    精神慰撫金以150,000元為適當，應予准許。逾此部分之請
    求，應予駁回。　　
　⒎綜上，原告因本件侵權行為得請求被告賠償之金額為461,464
    元（計算式：10,979＋667＋4,145＋90,000＋96,554＋109,119＋1
    50,000＝461,464）。　　
　㈤按損害之發生或擴大，被害人與有過失者，法院得減輕賠償
    金額，民法第217 條第1 項定有明文。經查，被告應負擔過
    失責任50％，原告應負擔與有過失責任50％已見前述。準此，
    被告應賠償原告之金額為230,732元（計算式：461,464×50％
    ＝230,732）。
　㈥另強制汽車責任保險法第32條規定，保險人依本法規定所為
    之保險給付，視為被保險人損害賠償金額之一部分；被保險
    人受賠償請求時，得扣除之。是被保險人受賠償請求時，得
    依上開規定扣除請求權人已領取之保險給付，乃係損害賠償
    金額算定後之最終全額扣除，故在被害人與有過失之情形，
    應先適用民法第217條第1項規定算定賠償額後，始有依上開
    規定扣除保險給付之餘地。如於請求賠償之金額中先予扣除
    保險給付，再為過失相抵之計算，無異減少賠償義務人所得
    扣除之強制汽車責任保險給付額，當非上開規定之本意（最
    高法院104年度台上字第1743號民事判決意旨參照）。經查
    ，原告已領取強制汽車責任保險金66,223元等語（見本院桃
    簡字卷二第6頁），有理賠明細通知2紙（見本院桃簡字卷二
    第16-17頁）在卷可參，則被告應賠償之金額230,732元扣除
    上開理賠金額66,223元後，原告尚得再請求被告賠償164,50
    9元（計算式：230,732－66,223＝164,509）。　　　
四、末按給付無確定期限者，債務人於債權人得請求給付時，經
    其催告而未為給付，自受催告時起，負遲延責任。其經債權
    人起訴而送達訴狀，或依督促程序送達支付命令，或為其他
    相類之行為者，與催告有同一之效力；又遲延之債務，以支
    付金錢為標的者，債權人得請求依法定利率計算之遲延利息
    ，而應付利息之債務，其利率未經約定，亦無法律可據者，
    週年利率為5 ％，民法第229 條第2 項、第233 條第1 項前
    段及第203 條分別定有明文。查，本件原告請求被告給付16
    4,509元部分，係以支付金錢為標的，且無確定期限，又未
    約定利息，則被告應自受催告時起，負遲延責任，則原告就
    上述得請求之金額，併請求自起訴狀繕本送達被告之翌日即
    111年4月13日（見本院桃簡字卷一第122頁）起至清償日止
    ，按年息5 ％計算之利息，同為有據。
五、綜上所述，原告依民法侵權行為之法律關係，請求被告給付
    164,509元，及自111年4月13日起至清償日止，按週年利率5
    %計算之利息，為有理由，應予准許。逾此範圍之請求，為
    無理由，應予駁回。
六、本件原告勝訴部分，係就民事訴訟法第427 條訴訟適用簡易
    程序所為被告敗訴之判決，依同法第389 條第1 項第3 款之
    規定，應依職權宣告假執行，並依同法第436 條第2 項適用
    第392 條第2 項規定，依聲請宣告被告供擔保免為假執行之
    金額。至原告雖聲明願供擔保請准宣告假執行，惟本院既已
    職權宣告假執行，其此部分聲請，核僅為促請本院職權發動
    ，自無庸另為准駁之諭知。另原告敗訴部分，假執行之聲請
    駁回。
七、本件事證已臻明確，兩造其餘攻擊防禦方法，核與本案事實
    及判決結果不生影響，爰不予一一審究，併此敘明。
八、訴訟費用負擔之依據：民事訴訟法第79條。
中　　華　　民　　國　　111 　年　　10　　月　　21　　日
                  桃園簡易庭  法  官  顏嘉漢
以上為正本係照原本作成。
如不服本判決，應於送達後20日內，向本院提出上訴狀並表明上
訴理由，如於本判決宣示後送達前提起上訴者，應於判決送達後
20日內補提上訴理由書（須附繕本）。
如委任律師提起上訴者，應一併繳納上訴審裁判費。   
中　　華　　民　　國　　111 　年　　10　　月　　21　　日
                              書記官  吳宏明　　　　　　　　　
附表一：
編號 就醫時間 就醫往返地點 車資（新臺幣） 1 109年1月6日 敏盛醫院（出院） 265元 2 109年1月9日、14日 桃園市蘆竹區之住處與敏盛醫院間 2次、各530元 3 109年1月12日 桃園市蘆竹區之住處與南崁風澤中醫診所間 290元 4 109年1月30日、2月3日、2月6日、2月12日、2月13日、2月14日、2月16日、2月19日、2月21日、2月23日、2月24日、2月25日、2月26日、2月28日、3月1日、3月3日、3月4日、3月5日、3月13日、3月17日及110年1月18日 屏東縣內埔鄉中林路之住處與高榮屏東分院間 21次、各230元 
　　　　　　　　　　　　　　　　　　　　　　　　　　
附表二：
依霍夫曼式計算法扣除中間利息（首期給付不扣除中間利息）核計其金額為新臺幣109,119元【計算方式為：5,891×18.00000000+(5,891×0.00000000)×(18.00000000-00.00000000)=109,119.00000000000。其中18.00000000為年別單利5%第29年霍夫曼累計係數，18.00000000為年別單利5%第30年霍夫曼累計係數，0.00000000為未滿一年部分折算年數之比例(270/365=0.00000000)。採四捨五入，元以下進位】。